臺北高等行政法院裁定　　　　　　　　　　　　　　八十九年度訴字第四○四三號
　　原　　　告　甲○○
　　　　　　　　乙○○
　　　　　　　　丙○○
　　　　　　　　丁○○
　　　　　　　　戊○○
　　　　　　　　己○○
　　右六人共同
　　訴訟代理人　辛○○
　　被　　　告　台北縣三重市公所
　　代　表　人　李乾龍市長）.
　　訴訟代理人　庚○○律師
右當事人間因土地徵收補償事件，提起行政訴訟。本院裁定如左：
　　主  文
原告之訴駁回。
訴訟費用由原告負擔。
    理　由
一、緣坐落台北縣三重市○○○段長泰小段一二七之三三地號土地（下稱系爭土地）
    為原告等共有，系爭土地於民國四十九年三月十一日變更地目為「道」，土地現
    況係供公眾通行道路使用（台北縣三重市○○○路）。原告主張被告未依法徵收
    即開闢正義北路使用多年，於八十九年十一月二十一日向被告申請就系爭土地支
    付使用補償金及利息，案經被告以八十九年十二月六日八九北縣重工字第五七六
    一○號函復原告略謂：「．．．有關該土地徵收補償案，本所業於八十九年十一
    月二日八九北縣重工字第四七九九七號函請縣府補助中，縣府目前正統籌中，請
    俟獲有財源後本所當即配合辦理徵收」。原告不服，遂依國家賠償法向本院提起
    給付訴訟，請求：(一)、被告應給付原告新台幣（下同）貳仟玖百陸拾陸萬壹仟陸
    百肆拾陸元整。(二)、被告於依法徵收原告所有土地前，每年應給付原告按當期土
    地公告現值百分之十計算之使用補償金。
二、按「有左列情形之一者，訴之變更或追加，應予准許︰二、訴訟標的之請求雖有
    變更，但其請求之基礎不變者。」行政訴訟法第一百十一條第二項第二款定有明
    文。本件原告起訴時原訴之聲明第一項係請求：(一)、被告應給付原告貳仟伍百捌
    拾玖萬貳仟陸百柒拾元，亦即請求自六十年起迄八十九年十二月三十一日上之
    補償金及利息，嗣於訴訟進行中，原告就該第一項訴之聲明，擴張請求數額為被
    告應給付原告貳仟玖百陸拾陸萬壹仟陸百肆拾陸元整，亦即自四十九年起至九十
    年十二月三十一日止之補償金。是原告僅變更訴訟標的之請求，其請求之基礎並
    未變更，揆諸上開規定，自應准許，合先敘明。
三、另按「公法上之爭議，除法律別有規定外，得依本法提起行政訴訟。」「訴訟事
    件不屬行政法院之權限者，行政法院應以裁定駁回之。」分別為行政訴訟法第二
    條、第一百零七條第一項第一款所明文規定。又國家賠償法所規定損害賠償之訴
    ，除依該法規定外，適用民事訴訟法之規定，國家賠償法第十二條定有明文。是
    依國家賠償法對國家賠償所生公法上爭議，應循民事訴訟程序救濟。經查原告提
    起本件給付訴訟，係主張被告違法使用系爭土地，使原告遭受損害，請求之依據
    係國家賠償，此經原告於九十一年六月二十六日言詞辯論期日一再陳明在案，有
    筆錄在卷可稽，則依上開說明，不得提起行政訴訟，應循民事訴訟程序以資救濟
    。
四、末按傳統上認為合法行政行為所生之結果，衹能請求行政上損失補償，而對違法
    之行政行為，則應請求國家賠償之見解，學說上雖有相對化之傾向，惟在我國請
    求損失補償仍需以被害人之財產權受公權力之合法侵害之結果已達到特別犧牲為
    必要。此觀司法院釋字第四○○、四四○號解釋意旨甚明。本件原告雖引用上開
    解釋資為其請求之依據，但原告於本院審理時除否認系爭土地具有公用地役關係
    、被告並非合法使用系爭土地外，並一再強調係因公權力違法涉入系爭土地，導
    致受有損害，此不但有言詞辯論筆錄為據，並有原告歷次書狀均主張「台北縣三
    重市○○○路係行政力強占民地所闢建出的」云云可按。準此，原告既否認公權
    力合法侵害其財產權之事實，則其援引前開解釋以為其請求依據，自有未合，核
    其意旨，顯係主張其受國家之違法行政行為之侵害，請求賠償，而非主張因國家
    之對財產權之合法侵害，請求補償甚為明確。從而本件既屬國家賠償訴訟之性質
    ，是本院就本件訴訟並無審判權，原告之訴為不合法，應予駁回。至於兩造其他
    關於實體上爭議，本院自無庸再一一審酌，附此敘明。
五、依行政訴訟法第一百零七條第一項第一款、第一百零四條、民事訴訟法第九十五
    條、第七十八條，裁定如主文。
中　　　華　　　民　　　國　　九十一　　年　　　七　　　月　　 十七 　　日
                                  臺 北 高 等 行 政 法 院  第 五 庭
                                              審 判 長 法  官　葉百修
                                                       法  官　帥嘉寶
                                                       法  官　劉介中
右為正本係照原本作成。
如不服本裁定，應於送達後十日內向本院提出抗告狀（須按他造人數附繕本）。
中　　　華　　　民　　　國　　九十一　　年　　　七　　　月　　 十七 　　日
                                                       書記官  黃明和
